【裁判字號】    90,交聲,13
【裁判日期】    900306
【裁判案由】    違反道路交通管理處罰條例聲明異議
【裁判全文】
臺灣基隆地方法院交通事件裁定                        九十年度交聲字第一三號
    原處分機關  交通部公路局台北區監理所
    異  議  人  乙○○
    即受處分人
右列受處分人因違反道路交通管理處罰條例案件，對於交通部公路局台北區監理所中
華民國八十九年十二月十六日所為之處分（原處分案號：北監五字第裁四Ｏ--Ｚ00
000000號）聲明異議，本院裁定如左：
    主  文
原處分撤銷。
本件不罰。
    理  由
一、本件移送意旨略以：受處分人即異議人乙○○於民國八十九年十月十四日上午八
    時十五分，駕駛車號八Ａ--二九四二號自用小客車行經國道三號高速公路北向十
    七公里附近，經警查獲其領有號牌而未懸掛（前號牌置於車內），爰依道路交通
    管理處罰條例第十二條第一項第七款、第二項之規定，處罰鍰新台幣（下同）三
    千六百元，並吊銷牌照。
二、受處分人異議意旨略以：異議人並非故意不懸掛前號牌，而係異議人於八十九年
    十月十三日晚間，駕駛八Ａ--二九四二號自用小客車行經國道一號高速公路，莫
    名遭前方大貨車所掉落之鐵管擊中，致車前保險桿斷裂，前號牌因而無處固定懸
    掛，異議人旋於次日即八十九年十月十四日上午八時十五分許，駕駛該車前往修
    車廠修復，不料途中竟遭警舉發異議人未懸掛前號牌，實屬冤枉等語。
三、按「汽車有左列情形之一者，處汽車所有人一千二百元以上二千四百元以下罰鍰
    ，並禁止其行駛：‧‧‧七、已領有號牌而未懸掛或不依指定位置懸掛者‧‧‧
    」道路交通管理處罰條例第十二條第一項第七款定有明文，揆諸該條法文之立法
    目的，乃用以規範汽車所有人於領得號牌後，必須依指定位置懸掛，否則即應處
    以相當之行政罰，以遏止汽車所有人任意不懸掛或不依指定位置懸掛號牌之行為
    。然若汽車所有人於領得號牌後，已依指定位置懸掛，嗣因不可抗力因素而致號
    牌一時鬆脫掉落，於駕駛人即時駕駛該車前往修車廠修復前之無法懸掛號牌狀態
    ，即非本法條所欲規範處罰之範疇，合先敘明。
四、經查，異議人前開異議事由，業據其提出「金永基實業有限公司」於八十九年十
    月十四日所出具之報價單一紙為證，該報價單內容係修復車前保險桿一組及水箱
    一組合計四千元之報價，核與異議人辯稱其車前保險桿斷裂之事實相符，另本件
    現場舉發員警甲○○（內政部警政署國道公路警察局第六警察隊警員）亦到庭具
    結證稱：印象中有一件駕駛人表示前號牌被撞壞始未懸掛，經現場檢查結果，該
    車確實整個前保險桿都不見了，保險桿也沒有放在車內，就是因為沒有保險桿，
    所以號牌沒有辦法鎖上去等語（詳見本院九十年三月一日訊問筆錄），更足證異
    議人之辯解非虛。揆諸前開說明，本件異議人既因意外而致車前保險桿斷裂，無
    法固定懸掛前號牌，則異議人於意外發生次日駕駛該車前往修車廠修復途中，客
    觀上無法懸掛前號牌之行為，即非道路交通管理處罰條例第十二條第一項第七款
    所欲規範處罰之範疇，原處分機關據以處罰異議人罰鍰三千六百元並吊銷牌照，
    顯有未當，異議人之異議為有理由，爰依法撤銷原處分，另裁定不罰。
五、據上論斷，應依道路交通案件處理辦法第二十條，裁定如主文。
中      華      民      國     九十     年      三      月      六      日
                                    臺灣基隆地方法院交通法庭
                                            法  官  蔡 佳 玲
右正本證明與原本無異。
對於本件裁定如有不服，應於收受送達後五日內，向本院提出抗告書狀，敘述抗告之
理由，抗告於臺灣高等法院。
                                            書記官  湯 惠 芳
中      華      民      國     九十     年      三      月      八      日


司法院資訊處製作；財團法人民間司法改革基金會備份。
